臺灣高等法院臺中分院刑事判決　　　　　　　　九十二年度交上易字第一一五三號
　　上　訴　人
　　即　被　告　辛○○
　　輔　佐　人　丁○○
　　選任辯護人　周平凡
　　選任辯護人　朱慧真
右上訴人因過失傷害案件，不服臺灣彰化地方法院九十一年度易字第一○三號中華民
國九十二年四月十日第一審判決（起訴案號：臺灣臺中地方法院檢察署九十一年度偵
字第二三○三號、四九七一號），提起上訴，本院判決如左：
    主      文
原判決撤銷。
辛○○因過失傷害人，處有期徒刑柒月。
    事      實
一、辛○○未領有自小貨車駕駛執照，於民國九十一年一月十日晚上八時十五分許，
    駕駛車牌號碼Ｍ五─五○二九號自用小貨車，由彰化縣竹塘鄉○○村○○路○段
    四十五號即其堆放洋茹之倉庫，倒車至該倉庫前十五公尺處，應注意汽車倒車時
    ，應顯示倒車燈光或手勢後，謹慎緩慢後倒，並應注意其他車輛及行人。而依當
    時情形，又無不能注意之情形，竟疏於注意及此，未注意車後有機車駛至之狀況
    ，即貿然倒車，適丙○○駕駛車牌號碼ＮＰ○─二五六號重型機車，後附載其友
    人庚○○，由左後方駛至該處（林車之行駛方向係由竹塘往二林方向，即由南往
    北），而遭洪黃完所駕駛前開自用小貨車之左後角所撞及，致丙○○、庚○○二
    人人車倒地後，丙○○受有全身多處擦傷（雙肘、左髖、左膝）；庚○○受左側
    遠端脛骨、腓骨、距骨粉碎性開放性骨折併神經、血管、肌腱斷裂（術後合併創
    傷性關節炎）之傷害，而洪黃完見業已肇事，即將自小貨車駛回原置處停放。
二、案經被害人丙○○、庚○○告訴及其二人訴由彰化縣縣警察局二林分局報請臺灣
    彰化地方法院檢察署檢察官偵查起訴。
    理      由
一、訊據被告辛○○矢口否認涉有前開駕車肇事，致告訴人庚○○受重傷；告訴人丙○○受傷之犯行，並辯稱伊未曾駛前開自小貨車，以倒車方式撞及告訴人丙○○
    附載庚○○之機車肇事，因告訴人發生車禍之時間，伊係在廚房煮菜，並未為任
    何駕駛行為云云。惟查：
    (一)被告如何駕駛自小貨車倒車，而該自小貨車之左後方確係撞及告訴人丙○○所
      駕駛並附載告訴人庚○○之人車，使告訴人丙○○受有全身多處擦傷（雙肘、
      左髖、左膝）；告訴人庚○○受左側遠端脛骨、腓骨、距骨粉碎性開放性骨折
      併神經、血管、肌腱斷裂之傷害等情，業據告訴人丙○○、庚○○於警訊、偵
      查時及原審、本院審理中，一再指訴歷歷，並有診斷書影本四紙、道路交通事
      故調查報告表及照片十六幀在卷可稽。
    (二)告訴人丙○○指被告係駕駛自小貨車倒車而肇事者，係於本件車禍發生後，不
      久時分（即約三十分許，員警到後）即為之，並非係翌日或間隔些許期日後為
      之，故其對肇事人之容貌、特徵，其腦海中應尚有記憶，再者，當被告與其他
      圍觀者在場時，告訴人固曾向員警說現場無與其生車禍者在場，惟約隔不到一
      分鐘之時間，告訴人丙○○即明確指被告辛○○係肇事者，此業據警員己○○
      證述在卷（原審卷第三十三頁），而一般車禍被害人，於事故剛發生之際，因
      事出突然、驚魄甫定，故於開始指認時會有不確定之舉，而待隔約莫分鐘後，
      思緒稍安，肇事者之影像逐漸轉為清晰，乃再為明確之指認，此究為車禍發生
      之自然反應，不能因之遽指告訴人丙○○之指認有何不合理之處。
    (三)雖被告一再否認當天有倒車之舉，然被告雖已年屆六旬，並未考領自小貨車之
      駕駛執照，惟其於原審已坦承伊偶有駕駛該自小貨車之情，故不可以被告之年
      齡、受所教育等，而作為被告未駕駛該自小貨車之有利證據。再者，被告於警
      局初訊辯稱：九十一年一月十日晚上二十時十五分許，伊在廚房熱菜，並舉乙○○、戊○○二位證人為證。然證人戊○○於警局明白供陳「當時在彰化縣竹
      塘鄉○○村○○路○段八十五號之洋茹交貨站，在那裡喝茶，沒有親眼看到車
      禍或某種車禍肇事情形」，於本院亦稱伊當時是在巷子裡之洋菇交貨，就是辛○○之家裡，但未目擊車禍之發生情形，亦不知辛○○在何處做何事，惟其就
      車禍後，被告行蹤如何，則證實在聽到車禍碰撞聲時，伊有跑出去看有看到被
      告辛○○從她的貨車駕駛座上面下來，並要伊去看被撞到的小姐有沒有事情，
      結果那個小姐腳斷了，還是伊打電話報警等語屬實（但益見被告有一再捏詞以
      ，而告訴人丙○○於肇事後，向警方陳明肇事車輛之樣態：藍色小貨車，三面
      車柄均放下（見九十一年一月十一日警訊筆錄）；與警員獲報前往被告停放小
      貨車之倉庫處察看，結果該小貨車之特徵（即後車斗三面板面〞俗稱車柄〞均
      放下）相符，並發現該自小貨車之引擎尚屬溫熱等情，又據己○○到庭結證屬
      實（原審卷第十一頁、本院卷第一八一頁），並有報告一紙可參，證人戊○○
      與被告既為從小就認識之朋友，復無怨仇，自無無端誣證被告之理，是由證證
      人及己○○警員之證詞互核以參，可見本件小貨車於肇事時，應係由被告使用
      駕駛等情，堪可認定。至於證人乙○○已證實伊未看見車禍發生，且渠與戊○○聽到碰撞聲後，係戊○○先跑出去，伊差他幾分鐘出去，發現二個小孩倒在
      那裡，伊只注意看那二個小孩，沒有注意被告及戊○○有無談話（本院卷第一
      七六頁、一七七頁）；另被告之女黃敏玲亦否認於肇事時有駕駛前開貨車之情
      ，是其等證詞均不足採為被告有利之認定。
    (四)第按被告辯護人於原審固辯稱本件車禍應係告訴人丙○○駕駛機車自行滑倒所
      致云云，然倘此部分所辯可採，則告訴人庚○○之身上必出現嚴重之皮膚外表
      擦傷，且告訴人庚○○於受傷時縱係穿著球鞋及長褲，則其受有如事實欄所示
      ，必連帶有皮膚表皮二度燙傷之情形，再者，其所受傷若滑倒所致，則所必呈
      斜式之骨折，而本件告訴人庚○○所受傷勢並無該等情形，從Ｘ光片看骨頭是
      粉碎性骨折，此係比較大之外力撞擊所致，業據證人即負責告訴人林淑姿傷疾
      之彰化縣基督教醫院骨科醫師胡仲行到庭結證屬實，足證本件車禍係遭受外力
      撞擊所致，並非告訴人丙○○所駕駛之機車自行滑倒所致。因此，被告之選任
      辯護人認本件車禍可能係機車（快速）滑倒所致，應不足採。
    (五)次查本件車禍經原審至現場勘驗，並比對前開車牌號碼Ｍ五─五○二九號自用
      小貨車與車牌號碼ＮＰ○─二五六號重型機車，發現前開自小貨車在肇事地點
      ，確係可依告訴人丙○○所述之倒車情節行駛（亦即丙○○所陳關於該自小貨
      車於肇事時，所呈之行駛洞線係可以呈現），且該自小貨車放下後檔板，該後
      擋板左後處下緣離高度與告訴人庚○○坐於前開重型機車後座腳踝（即受創最
      嚴重處）離地高度相近，此有原審勘驗筆及勘驗時所攝之照片可證，與告訴人
      二人所指係受自小貨車左後角處所撞及相符，是前開自小貨車應係撞及告訴人
      （人車）之車輛乙節，堪足認定。而彰化縣警察局刑警隊鑑定人員經現場比對
      、勘驗後，亦認本件可能有「小貨車（Ｍ五─五○二九號自用小貨車）後擋板
      下緣撞擊庚○○左腳踝」，有該局報告一份可參。又告訴人庚○○之左腳踝係
      受撞擊處，而告訴人庚○○於所撞時係長褲，故該自小貨車方未存有轉移跡證
      （即小貨車上未有機車之漆），是不可以自小貨車上未查有可移轉跡證，即為
      有利於被告之認定，此外本件經送台灣省彰化縣區車輛行車事故鑑定委員會固
      以無法確定肇事情節，函覆難予鑑定肇事原因（本院卷七十一頁）；但此係因
      未斟酌證人戊○○之證詞所致，自不能率採為被告無過失之憑證。
    (六)按汽車倒車時，應顯示倒車燈光或手勢後，謹慎緩慢後倒，並應注意其他車輛
      及行人，道路交通安全規則第一百十條第二款定有明文。並為駕駛人之被告所
      應注意，而依前開道路交通事故調查報告表所示，而本件肇事時，當時之路況
      並無不能注意之情形，被告竟疏未注意車後有機車駛至之狀況，即貿然倒車，
      致肇事而生本件車禍，其之駕駛行為有過失甚明，其因一過失行為同時同地致
      告訴人二人受有如事實欄所載之傷害，二者間，顯具有相當因果關係，本件罪
      證明確，被告之犯行，足以認定。
    (七)被告選任辯護人其餘證據之聲請，因本件事證已明，另證人胡仲行醫師已證實
      告訴人庚○○傷勢係外力介入所致，告訴人就肇事經過及指認被告之過程亦已
      供明在卷，且貨車在肇事前是否由其女黃淑玲駕駛送貨與本件被告於車禍發生
      時有無倒車之情，亦屬有間，無再予傳訊詰問之必要，附此敘明。
二、核被告之過失行為，致告訴人丙○○、庚○○受有如事實欄所示之傷害，係犯刑
    法第二百八十四條第一項前段之過失傷害罪；。被告以一過失行為，觸犯該二罪
    名，應依想像競合犯之規定，從一過失傷害罪處斷。又被告未領有自小貨車駕駛
    執照，業其供承在卷（本院卷第三十六頁），且有前開道路交通事故調查報告表
    可佐，其係無駕駛執照駕駛自小貨車，因而致人受傷，依法應負刑事責任，故應
    依道路交通管理處罰條例第八十六條第一項之規定，加重其刑。原審因之予以論
    科固非無見，但告訴人庚○○傷勢雖不輕，但其坦承目前仍在復健中，且能行走
    、上下樓梯，只是不能走太久，動作慢，並未至截肢（本院卷第三十九頁、八十
    八頁），可見被害人庚○○之傷勢藉由復健已緩步進展中，應未達機能全部毀敗
    之重傷害程度，原審遽認其已達重傷害之程度尚嫌速斷，被告上訴意旨否認犯罪
    固無足取，但原審認定事實既有瑕疵可指，仍應由本院予以撤銷改判，爰審酌於
    夜間視距不佳之時段，未顯示倒車燈即貿然倒車，其車禍情節不輕，且被害人庚○○所受骨折情形嚴重、雖可免截肢之惡運、但身心及骨傷均有待長期之復健與
    治療、被告犯後又一再否認犯行、並未與被害人達成和解、犯後態度欠佳等一切
    情狀，量處如主文第二項所示之刑，以資懲戒。
據上論結，應依刑事訴訟法第三百六十九條第一項前段、第三百六十四條、第二百九
十九條第一項前段、道路交通管理處罰條例第八十六條第一項，刑法第十一條、第二
百八十四條第一項、第五十五條，罰金罰鍰提高標準條例第一條前段，判決如主文。
本案經檢察官甲○○到庭執行職務。
中      華      民      國　    九十三     年     一      月    二十　　日
                                臺灣高等法院臺中分院刑事第七庭
                                      審判長法　官  謝  說  容
                                      　　　法　官  黃　日　隆
                                            法  官　江　錫　麟
右正本證明與原本無異。
不得上訴。
      　　　　　　　　　　　　　　　　　　　書記官  金  珍  華
中      華      民      國　    九十三     年     一      月   二十七 　日
刑法第二百八十四條：
因過失傷害人者，處六月以下有期徒刑、拘役或五百元以下罰金。致重傷者，處一年
以下有期徒刑、拘役或五百元以下罰金。
從事業務之人，因業務之過失傷害人者，處一年以下有期徒刑、拘役或一千元以下罰
金。致重傷者，處三年以下有期徒刑、拘役或二千元以下罰金。
          　　　　　　　　　　　　　　　　　　　　　　　　　　　　　　　Ｒ
